臺灣臺中地方法院小額民事判決
111年度沙小字第592號
原      告  洪嘉遠  
訴訟代理人  洪嘉蔚律師
複 代 理人  林淑琴律師(於民國111年10月26日本院言詞辯論

被      告  張陳綉    住○○市○○區○○路000號                    張崇敬    住○○市○○區○街路000○0號
上二人共同
訴訟代理人  陳月色  
被      告  張崇賢  
法定代理人  陳月色  
被      告  張麗玲  
            張英娟  
上列當事人間請求返還不當得利事件，經本院於民國111年10月2
6日言詞辯論終結，判決如下：
    主      文
被告張陳綉、張崇敬、張崇賢、張麗玲、張英娟應給付原告新臺
幣貳萬零肆佰柒拾貳元，及被告張陳綉、張崇敬、張崇賢、張麗
玲均自民國一一一年三月十日起，及被告張英娟自民國一一一年
三月十五日起，均至清償日止，按週年利率百分之五計算之利息
。
訴訟費用新臺幣壹仟元由被告負擔。
本判決得假執行。但被告張陳綉、張崇敬、張崇賢、張麗玲、張
英娟如以新臺幣貳萬零肆佰柒拾貳為原告供擔保後，得免為假執
行。
    事實及理由
壹、程序方面：
    被告張英娟經合法通知，未於言詞辯論期日到場，核無民事
    訴訟法第386條各款所列情形，應依原告之聲請，由其一造
    辯論而為判決。
貳、實體方面：
一、原告主張：原告前訴請分割兩造共有坐落彰化縣○○鄉○○段00
    0地號土地，業由臺灣彰化地方法院以108年度訴字第1318號
    民事判決確定在案。嗣因辦理分割登記時，原告曾替被告代
    為繳納土地增值稅新臺幣（下同）10,542元（計算式：1203
    +3637+412+4542+748=10542），及地價稅8,874元（計算式
    ：1479×6=8874），及水路工程費1,056元，合計20,472元，
    被告因而獲有免予繳納土地增值稅、地價稅、水路工程費之
    利益，致原告受有財產上之損失，為此爰依民法第179條規
    定不當得利之法律關係，提起本件訴訟等語。並聲明：被告
    張陳綉、張崇敬、張崇賢、張麗玲、張英娟應共同給付原告
    20,472元，及自支付命送達被告之翌日起至清償日止，按週
    年利率百分之5計算之利息。　
二、被告張陳綉、張崇敬、張崇賢於民國111年10月26日本院言
    詞辯論期日到庭陳稱：（一）這塊土地好像有在法院提存20
    幾萬元。（二）同意原告之請求等語。
三、被告張麗玲於111年10月26日本院言詞辯論期日到庭陳稱：
    （一）關於原告要求被告負擔訴訟費部分，因為這塊土地伊
    只獲利1,054元，故伊覺得不應該負擔這筆訴訟費。（二）
    所有的稅費、水路費、訴訟費，伊只負擔自己的部分等語。
    並聲明：原告之訴駁回。
四、被告張英娟未於言詞辯論期日到場，亦未提出準備書狀作何
    聲明或陳述。
五、本院之判斷：　　
（一）原告主張上開事實，業據其提出臺灣彰化地方法院108年
      度訴字第1318號民事判決及確定證明書、彰化縣地方稅務
      局土地增值稅繳款書、彰化縣地方稅務局地價稅繳款書、
      彰化縣政府農地重劃水路工程費繳納現金通知書、繳費明
      細等影本為證（見本院111年度司促字第3533號卷第13至5
      3頁，及本院111年度沙小字第592號卷第63至72頁），並
      為被告張陳綉、張崇敬、張崇賢、張麗玲所不爭執（見本
      院111年度沙小字第592號卷第117頁），而被告張英娟經
      合法通知，未於言詞辯論期日到場，亦未提出書狀作何聲
      明或陳述以供審酌，是以，本院依調查證據之結果，堪信
      原告之主張為真正。
（二）按無法律上之原因而受利益，致他人受損害者，應返還其
      利益。雖有法律上之原因，而其後已不存在者，亦同，民
      法第179條定有明文。復按數人負同一債務或有同一債權
      ，而其給付可分者，除法律另有規定或契約另有訂定外，
      應各平均分擔或分受之；其給付本不可分而變為可分者亦
      同，民法第271條亦有明定。查原告曾替被告代為繳納土
      地增值稅10,542元（計算式：1203+3637+412+4542+748=1
      0542），及地價稅8,874元（計算式：1479×6=8874），及
      水路工程費1,056元，合計20,472元等情已如前述，而被
      告因此消極減免其原應支付前揭費用，自屬受有利益，致
      原告因此受有損害，被告所受利益與原告所受損害之間具
      有相當因果關係，是以，原告主張依不當得利之法律關係
      ，請求被告應共同給付原告20,472元，自屬於法有據。　
（三）另按給付有確定期限者，債務人自期限屆滿時起，負遲延
      責任；給付無確定期限者，債務人於債權人得請求給付時
      ，經其催告而未為給付，自受催告時起，負遲延責任。其
      經債權人起訴而送達訴狀，或依督促程序送達支付命令，
      或為其他相類之行為者，與催告有同一之效力，民法第22
      9條第1項、第2項分別定有明文。又按遲延之債務，以支
      付金錢為標的者，債權人得請求依法定利率計算之遲延利
      息。但約定利率較高者，仍從其約定利率；應付利息之債
      務，其利率未經約定，亦無法律可據者，週年利率為百分
      之5，民法第233條第1項、第203條亦分別明定。查本件原
      告對被告之返還不當得利債權，核屬無確定期限之給付，
      既經原告依督促程序聲請發支付命令，經被告於法定期間
      內合法提出異議而視為起訴，且支付命令已於111年3月9
      日合法送達被告張陳綉、張崇敬、張崇賢、張麗玲，及於
      111年3月14日合法送達被告張英娟等情，有本院送達證書
      在卷可佐（見本院111年度司促字第3533號卷第221至225
      頁、第235、271頁），則被告迄未給付，應負遲延責任，
      是以，原告請求自支付命令送達被告張陳綉、張崇敬、張
      崇賢、張麗玲之翌日即111年3月10日起，及自支付命令送
      達被告張英娟之翌日即111年3月15日起，均至清償日止，
      按週年利率百分之5計算之法定遲延利息，核無不合，應
      予准許。
（四）綜上所述，原告依民法第179條規定，請求被告張陳綉、
      張崇敬、張崇賢、張麗玲、張英娟應給付原告20,472元，
      及自支付命送達被告張陳綉、張崇敬、張崇賢、張麗玲之
      翌日即111年3月10日起，及自支付命令送達被告張英娟之
      翌日即111年3月15日起，均至清償日止，按週年利率百分
      之5計算之利息，為有理由，應予准許。
（五）兩造其餘之攻擊防禦方法及未經援用之證據，經本院斟酌
      後，認為均不足以影響本判決之結果，自無逐一詳予論駁
      之必要，併此敘明。
六、本件依民事訴訟法第436條之20規定，應依職權宣告假執行
    。另依民事訴訟法第436條之23、第436條、第392條第2項規
    定，依職權酌定相當之擔保金額，宣告被告預供擔保而免為
    假執行。
七、本件依民事訴訟法第78條、第85條第1項前段、第436條之19
    條第1項規定，確定其訴訟費用額為第一審裁判費1,000元，
    應由被告負擔。　　
中　　華　　民　　國　　111 　年　　11　　月　　23　　日
                  沙鹿簡易庭  法  官  賴秀雯
以上正本係照原本作成。
如不服本判決，應於送達後20日內，以判決違背法令為理由，向
本院提出上訴狀並表明上訴理由（上訴理由應表明一、原判決所
違背之法令及其具體內容；二、依訴訟資料可認為原判決有違背
法令之具體事實），如於本判決宣示後送達前提起上訴者，應於
判決送達後20日內補提上訴理由書（須附繕本）。如委任律師提
起上訴者，應一併繳納上訴審裁判費。
中　　華　　民　　國　　111 　年　　11　　月　　23　　日
                              書記官  陳任鈞